臺灣新竹地方法院刑事判決　　　　　　　　　　　　　　九十三年度訴字第八七號
　　公　訴　人　臺灣新竹地方法院檢察署檢察官
　　被　　　告　甲○○
右列被告因瀆職等案件，經檢察官提起公訴（九十二年度偵字第五七二二號），本院
判決如左：
    主  文
甲○○公務員明知他人犯毒品危害防制條例第十條第二項之施用第二級毒品罪而予以
庇護，處有期徒刑伍月，如易科罰金，以佰元折算壹日。緩刑貳年。
    事  實
一、甲○○前於民國九十年間因公共危險案件，經本院於九十一年三月二十五日以九
    十一年度交易字第一八號判處罰金一萬五千元、緩刑二年確定，現已緩刑期滿。
二、甲○○原係新竹市警察局刑警隊第六組偵查員（現已調任新竹市警察局第三分局
    青草湖派出所警員），為依法令從事犯罪偵查之公務員，其於緩刑期間即於九十
    一年一月十八日下午一時四十分許起至同日下午六時許止，在新竹市警察局刑警
    隊第六組組長乙○○帶領下，與同組偵查員丁○○、吳信發等人，前往丙○○之
    女友詹瑞君所承租之新竹市○○○路三十四巷二十九弄五號租屋處，持本院核發
    之九十一年度聲搜字第十六號搜索票，依法搜索該處所、丙○○身體及其所使用
    之車號ＬＥ—四六六九號自小客車，並在該處所一樓查扣安非他命一小包（起訴
    書誤載為二小包）一點五公克、安非他命吸食器一組及在二樓查扣安非他命一小
    包零點三公克、安非他命吸食器三個（起訴書誤載為一組），遂當場以丙○○、
    詹瑞君涉犯毒品危害防制條例第十條第二項之施用毒品罪嫌及同條例第十一條第
    二項之持有毒品罪嫌而予以逮捕，隨即於同日下午七時四十五分許，將丙○○等
    人解送至新竹市警察局刑警隊進行偵訊，係由偵查員丁○○製作丙○○之偵訊（
    調查）筆錄、採取丙○○之尿液樣本並編列為「Ｆ００２」號後，丙○○於當日
    夜間遭拘留在新竹市警察局拘留室過夜。
三、甲○○等偵查員於翌日即九十一年一月十九日上午九時許，提解丙○○至臺灣新
    竹地方法院檢察署途中，甲○○明知丙○○有多次毒品前科，查獲時亦扣有第二
    級毒品安非他命及吸食器，及丙○○有施用毒品安非他命犯行，而丙○○為警所
  採集之編號「Ｆ００２」號尿液樣本必然檢驗出毒品陽性反應，然甲○○為爭取
    緝毒績效，仍向丙○○口頭表示：如願提供毒品之線索，則可代為調換前已採集
    之尿液樣本，使該尿液檢驗為無毒品之陽性反應等語，並將私人所使用之行動電
    話號碼留給丙○○，叮囑丙○○於臺灣新竹地方法院檢察署檢察官訊問、具保後
    ，撥打該電話與己聯繫等語。而丙○○於同日即九十一年一月十九日晚間具保後
    ，隨即於晚間十時許撥打電話與甲○○聯絡，二人相約在新竹縣竹東鎮○○路○
    段一九六號（後門門牌號碼為新竹縣竹東鎮○○路○段七十三號）之犁村咖啡店
    竹東店見面後，甲○○再向丙○○口頭表示：「要幫你解套很簡單，只要將尿液
    掉包就可以，但是條件是要交一個毒品上線（大盤）給我」等語，丙○○遂當場
    應允之。
四、逾二、三日後，甲○○則主動撥打丙○○在新竹市警察局辦理煙毒、麻醉藥品案
    尿液送驗受檢人真實姓名代號對照表暨送驗登記簿留存之行動電話號碼（號碼詳
    卷），二人於晚間約十二時許相約在新竹市○○路十六之二號之犁村咖啡店中興
    店內見面，雙方會晤後，甲○○即自隨身攜帶之紙袋內取出二瓶不詳人之尿液瓶
    及印泥，要丙○○在尿液瓶上用印，且一再提醒丙○○必須依照約定交出毒品上
    線等語後，攜帶該二瓶尿液返回新竹市警察局刑警隊第六組，調換前於九十一年
    一月十八日所採集、放置在新竹市警察局刑警隊第六組辦公室內之丙○○尿液二
    瓶（編號為「Ｆ００２」），甲○○以此方式湮滅關於刑事被告丙○○涉犯毒品
    案件之尿液重要物證，庇護丙○○所犯毒品危害防制條例第十條第二項之施用第
    二級毒品罪。嗣經不知情之承辦人員丁○○於九十一年一月二十五日（按係星期
    五）發出（九十一）竹市警刑六字第九一○○○○八一○號函，迨至新竹市衛生
    局規定之受理日即九十一年一月二十九日（按係星期二），併同上開函文及上述
    編號相同而掉包後尿液，送往新竹市衛生局檢驗結果，未檢出甲基安非他命及嗎
    啡陽性反應，故臺灣新竹地方法院檢察署檢察官就丙○○所涉違反毒品危害防制
    條例案件，乃於九十一年六月二十日以九十一年度毒偵字第一○二號為不起訴處
    分。
五、案經法務部調查局新竹市調查站移請臺灣新竹地方法院檢察署檢察官偵查起訴。
    理  由
一、訊據被告甲○○固坦承於事實二所載時地查獲丙○○涉嫌違反毒品危害防制條例
    案件，並於九十一年一月十九日上午移送刑案被告丙○○至臺灣新竹地方法院檢
    察署途中，將私人使用之行動電話號碼留予丙○○，希望丙○○具保後與己聯絡
    ，又丙○○確於同日晚間具保後打電話給被告，被告希望丙○○供出毒品上線等
    事實，惟矢口否認調換丙○○之編號「Ｆ００２」號尿液樣本二瓶犯行，辯稱：
    新竹市警察局刑警隊第六組就採集被告尿液後之管理未盡嚴謹，任何一位進出新
    竹市警察局刑警隊第六組辦公室之人均有機會接觸到丙○○之尿液瓶而加以調換
    云云。經查：
（一）被告於九十一年一月十八日下午，依法令執行犯罪偵查職務，而與新竹市警察
      局刑警隊第六組組長乙○○及同組偵查員丁○○、吳信發等人，前往丙○○之
      女友詹瑞君所承租之新竹市○○○路三十四巷二十九弄五號租屋處，持本院核
      發之九十一年度聲搜字第十六號搜索票，依法搜索該處所、丙○○身體及車號
      ＬＥ—四六六九號自小客車，並在該處所一樓查扣安非他命一小包一點五公克
      、安非他命吸食器一組及在二樓查扣安非他命一小包零點三公克、安非他命吸
      食器三個，遂當場以丙○○、詹瑞君涉犯毒品危害防制條例第十條第二項之施
      用毒品罪嫌及同條例第十一條第二項之持有毒品罪嫌而予以逮捕，隨即於同日
      下午七時四十五分許，將丙○○等人解送至新竹市警察局刑警隊進行偵訊，係
      由偵查員丁○○製作丙○○之偵訊（調查）筆錄、採取丙○○之尿液樣本並編
      列為「Ｆ００２」號後，丙○○於當日夜間遭拘留在新竹市警察局拘留室過夜
      ，嗣經被告於翌日即九十一年一月十九日上午九時四十分許，提解丙○○至臺
      灣新竹地方法院檢察署，由檢察官覆訊丙○○後，丙○○以新臺幣（下同）三
      萬元具保等事實，有臺灣新竹地方法院檢察署九十一年度毒偵字第一○二號偵
      查卷附之新竹市警察局刑事案件移送書、解送人犯報告書、本院九十一年度聲
      搜字第十六號搜索票、新竹市警察局扣押筆錄、扣押物品目錄表、逮捕通知書
      、新竹市警察局辦理煙毒、麻醉藥品案尿液送驗受檢人真實姓名代號對照表暨
      送驗登記簿節本、臺灣新竹地方法院檢察署於九十一年一月十九日點名單、臺
      灣新竹地方法院檢察署收受刑事保證金通知、扣押物品清單等件（見該偵查卷
      第一至三頁、第六頁背面、第七至十一頁、第十四頁、第十七頁、第十九頁、
      第四十七頁）為佐證，並為被告於本院準備程序中所不爭執之事項，是認丙○○為涉嫌違反毒品危害防制條例之刑事案件被告之事實，堪認為真實。
（二）次查，法務部調查局新竹市調查站（下稱市調站）調查員於九十一年十二月十
      三日在新竹市惠民醫院三○一號病房內，採集丙○○之尿液樣本，並編列為「
      00000000」號之事實，有市調站於九十三年二月四日出具之竹肅字第
      ○九三七九六○○九○○號函所附之丙○○調查筆錄在卷可憑（見偵字第五七
      二二號第一卷偵查卷第九至十一頁）；又編號「00000000」號尿液樣
      本與送驗之編號「Ｆ００２」號尿液樣本，均檢送法務部調查局先後二次鑑定
      結果，認編號「Ｆ００２」尿液與編號「00000000」尿液之粒線體Ｄ
      ＮＡ序列不同，認為不屬同一人所排放之尿液等事實，有法務部調查局先後於
      九十二年一月二十日、九十二年三月十八日出具之調科肆字第○九一二三○六
      七一○○、00000000000號鑑定通知書及所附粒線體ＤＮＡ序列鑑
      定紀錄表、調查局線粒體ＤＮＡ序列鑑定法說明等件附卷可稽（見偵字第五七
      二二號第一卷偵查卷第二至五頁、第六至八頁）。是依上開鑑驗結果，送驗之
      編號「Ｆ００２」尿液，非屬證人丙○○所排放之尿液，堪予認定，從而，丙○○於九十一年一月十八日在新竹市警察局刑警隊第六組辦公室內所採集之編
      號「Ｆ００２」尿液，確實遭人調換之事實，亦堪予認定。
（三）再查，上開遭調換之編號「Ｆ００２」號尿液，經由新竹市警察局刑警隊第六
      組偵查員丁○○於九十一年一月二十五日（按係星期五）發出（九十一）竹市
      警刑六字第九一○○○○八一○號函，迨至新竹市衛生局規定之受理日即九十
      一年一月二十九日（按係星期二），併同上開函文送往新竹市衛生局檢驗結果
      ，未檢出甲基安非命及嗎啡陽性反應，嗣經臺灣新竹地方法院檢察署檢察官就
      丙○○所涉違反毒品危害防制條例案件，乃於九十一年六月二十日以九十一年
      度毒偵字第一○二號為不起訴處分之事實，有新竹市衛生局於九十一年一月二
      十九日出具之竹市衛六字第一五三四號不法藥物尿液初步篩檢報告書、臺灣新
      竹地方法院檢察署檢察官九十一年度毒偵字第一○二號不起訴處分書（見毒偵
      字第一○二號偵查卷第十八頁、第四十八頁）及新竹市警察局於九十一年一月
      二十五日發文之（九十一）竹市警刑六字第九一○○○○八一○號函稿（見本
      院卷）附卷可證，堪認為真實。
（四）復查，本案被告於九十一年一月十九日上午九時許，提解丙○○至臺灣新竹地
      方法院檢察署途中，將私人所持用之行動電話號碼留給丙○○，叮囑丙○○於
      臺灣新竹地方法院檢察署檢察官訊問、具保後，撥打該電話與己聯繫等語，而
      丙○○於同日晚間具保後，隨即撥打電話與被告聯絡等情，此為被告所自承在
      卷，核與證人丙○○於市調站、警訊、偵訊及本院審判中證述此部分之情節相
      符，足認為真實。
（五）另查，丙○○具保後，被告與丙○○相約在新竹縣竹東鎮○○路○段一九六號
      （後門門牌號碼為新竹縣竹東鎮○○路○段七十三號）之犁村咖啡店竹東店見
      面，被告向丙○○口頭表示：「要幫你解套很簡單，只要將尿液掉包就可以，
      但是條件是要交一個毒品上線（大盤）給我」等語，丙○○當場應允後，被告
      隨即於二、三日後，主動撥打丙○○之行動電話號碼，二人再度相約在新竹市
      ○○路十六之二號之犁村咖啡店內見面後，被告則自隨身攜帶之紙袋內取出二
      瓶不詳人之尿液瓶及印泥，要丙○○在尿液瓶上用印，且一再提醒丙○○必須
      依照約定交出毒品上線等語後，遂攜帶該二瓶尿液離去等事實，業據證人丙○○於市調站、警訊、偵訊及本院審判中證述綦詳（見他字第三一四號第一宗偵
      查卷第一一九至一二四頁、第一二六頁反面、第一三一至一三二頁、第一三七
      頁；他字第三一四號第二宗偵查卷第二二三至二二六頁、第二三四至二三八頁
      ；偵字第五七二二號第一宗偵查卷第二六至三一頁、第七十至七二頁；本院九
      十三年七月七日審判筆錄第十四至二十四頁），經核證人丙○○前後供述一致
      、相符，參以證人丙○○於九十二年五月七日零時二十分許之偵訊中，當庭指
      認出被告甲○○本人等情（見他字第三一四號第一宗偵查卷第一三三頁反面、
      第一三四頁），並就被告指導其謊稱送驗之編號「Ｆ００２」號尿液為不存在
      之綽號「賊阿財」所排放，以說明送驗之編號「Ｆ００２」尿液與證人丙○○
      所排放之編號「00000000」尿液之粒線體ＤＮＡ序列不同之疑義等細
      節，迭於市調站（見他字第三一四號第一宗偵查卷第一一九至一二○頁、第二
      三六頁）、警訊中（見他字第三一四號第一宗偵查卷第一三三至一三四頁）、
      偵訊中（見他字第三一四號第一宗偵查卷第一三六至一三七頁）及本院審判中
      （見本院卷九十三年七月七日審判筆錄第二一至二二頁）證述綦詳，復查無被
      告與證人丙○○間存有私人恩怨情仇，是認證人丙○○上開證詞內容，堪足採
      信。至被告以證人所述在尿液瓶上簽名部分不實在，進而推認證人所證述內容
      均無足採信云云，縱認被告所辯尿液瓶上並無排放者之簽名屬實，然而不得單
      憑證人此部分指證存有瑕疵，全面推翻證人上開證詞內容之真實性，是被告所
      辯，尚屬率斷，無足採信。
（六）此外，基前所述，被告於九十一年一月十八日下午執行搜索前，其與同仁係向
      本院聲請前往丙○○之女友詹瑞君所承租之新竹市○○○路三十四巷二十九弄
      五號租屋處，搜索丙○○違反毒品危害防制條例之犯行，本院依聲請核發九十
      一年度聲搜字第十六號搜索票後，其等在該處所一樓查扣安非他命一小包一點
      五公克、安非他命吸食器一組及在二樓查扣安非他命一小包零點三公克、安非
      他命吸食器三個，可認被告與同仁已於搜索前掌握丙○○所在，並於搜索後查
      扣丙○○違反毒品危害防制條例之事證，參以丙○○於本院審判中結證稱：「
      我有承認施用（指毒品）」等語（見本院卷九十三年七月七日審判筆錄第二十
      頁），堪認被告在調換編號「Ｆ００２」號尿液樣本前，業已明知丙○○犯有
      毒品危害防制條例第十條第二項之施用第二級毒品罪，應堪認定。再者，被告
      事後指導丙○○謊稱為「賊阿財」之尿液一節，已如前述，益徵被告確已明知
      丙○○犯有毒品危害防制條例第十條第二項之施用第二級毒品罪，至為明顯。
（七）至被告傳訊證人乙○○、丁○○到庭為證，雖據二位證人到庭證述：新竹市警
      察局刑警隊第六組於九十一年一月間，就採集被告尿液後之管理未盡嚴謹，任
      何一位進出新竹市警察局刑警隊第六組辦公室之人均有機會接觸到丙○○之尿
      液瓶等語（見本院卷九十三年七月七日審判筆錄第五、八頁），然查，證人上
      開所述，縱認屬實，核與本案犯罪事實之爭點無必然關係，本院無從據此為被
      告有利之認定，附此敘明。
（八）縱上所述，本案事證已臻明確，被告湮滅關於刑事被告丙○○涉犯毒品案件之
      尿液重要物證，庇護丙○○所犯毒品危害防制條例第十條第二項之施用第二級
      毒品罪之犯行，洵堪認定，自應依法予以論罪科刑。
二、論罪科刑
（一）按行為後法律有變更者，適用裁判時之法律；但裁判前之法律有利於行為人者
      ，適用最有利於行為人之法律，刑法第二條第一項定有明文。查被告甲○○犯
      罪後，毒品危害防制條例第十五條第二項之規定，已於九十二年七月九日修正
      公布，並於九十三年一月九日生效施行。修正前舊法第十五條第二項之公務員
      明知他人犯毒品危害防制條例第十條第二項之施用第二級毒品罪而予以庇護罪
      ，法定刑為毒品危害防制條例第十條第二項所規定之三年以下有期徒刑，而修
      正後新法第十五條第二項之公務員明知他人犯毒品危害防制條例第十條第二項
      之施用第二級毒品罪而予以庇護罪，法定刑提高為一年以上七年以下有期徒刑
      ，經比較新舊法結果，以舊法有利於被告，應依刑法第二條第一項但書規定，
      適用行為時之修正前舊法，先予敘明。
（二）次按公務員假借職務上之權力、機會或方法，以故意犯本章以外各罪者，加重
      其刑至二分之一，刑法第一百三十四條前段亦定有明文。查被告甲○○原係新
      竹市警察局刑警隊第六組偵查員，為依法令從事於犯罪偵查之公務員，其故意
      犯刑法第四章之瀆職罪章（即刑法第一百二十條至第一百三十三條）以外之罪
      者，依上開規定，加重其刑至二分之一。
（三）核被告所為，係犯修正前毒品危害防制條例第十五條第二項之公務員明知他人
      犯毒品危害防制條例第十條第二項之施用第二級毒品罪而予以庇護罪；及刑法
      第一百六十五條之湮滅刑事證據罪。又被告為依法執行犯罪偵查職務之公務員
      ，有如前述，其在執行職務中假借職務上之機會為湮滅刑事證據犯行，是就其
      所犯刑法第一百六十五條之湮滅刑事證據罪部分，應依同法第一百三十四條前
      段之規定加重其刑。
（四）被告因一行為而犯上開二罪，為一行為而觸犯數罪名，核屬想像競合犯，應依
      刑法第五十五條之規定，從一重之修正前毒品危害防制條例第十五條第二項之
      公務員明知他人犯毒品危害防制條例第十條第二項之施用第二級毒品罪而予以
      庇護罪處斷。
（五）爰審酌被告原係新竹市警察局刑警隊第六組偵查員，為專司偵查刑事犯罪之公
      務員，理當知悉刑案被告之尿液樣本為重要之刑事證據，其為求辦案績效，竟
      利用新竹市警察局刑警隊第六組就採集被告尿液後之管理未盡嚴謹之機會，鋌
      而走險，調換丙○○之尿液樣本二瓶，以取得丙○○之信賴，俾便吸收丙○○
      為線民，暨審及被告身為公務員，其犯罪目的在於破獲更大宗之刑事案件，及
      所使用之犯罪手段、犯後之態度等一切情狀，量處如主文所示之刑，並諭知易
    科罰金之折算標準。
（六）末查，被告前於九十年間因公共危險案件，經本院於九十一年三月二十五日以
      九十一年度交易字第一八號判處罰金一萬五千元、緩刑二年確定，現已緩刑期
      滿，未經撤銷緩刑之宣告，且被告未曾受有期徒刑以上刑之宣告，有臺灣新竹
      地方法院檢察署刑案資料查註紀錄表及臺灣高等法院被告全國前案紀錄表在卷
      足按，其身處績效掛帥之工作環境中，因一時失慮致罹刑章，業經新竹市警察
      局予以記過一次之行政處分，有該局於於九十二年八月十九日出具之竹市警督
      字第○九二○○三八四三三號函在卷足參（見他字第三一四號第二宗偵查卷第
      二一九至二二○頁），並已調任至新竹市警察局第三分局青草湖派出所擔任警
      員，其經此次偵審程序，當知所警惕，信無再犯之虞，本院認其所受宣告之刑
      以暫不執行為適當，故併予宣告緩刑二年，以啟自新。
三、據上論斷，應依刑事訴訟法第二百九十九條第一項前段，修正前毒品危害防制條
    例第十五條第二項、第十條第二項，刑法第十一條前段、第二條第一項但書、第
    一百六十五條、第一百三十四條前段、第五十五條、第四十一條第一項前段、第
    七十四條第一款，罰金罰鍰提高標準條例第一條前段、第二條，判決如主文。
本案經檢察官劉邦繡到庭執行職務。
中      華      民      國    九十三    年      七      月    二十一    日
                                臺灣新竹地方法院刑事第一庭
                                    審判長法    官  賴  淑  敏
                                          法    官  黃  美  盈
                                          法    官  黃  美  文
右正本證明與原本無異。
如不服本判決，應於判決送達後十日內向本院提出上訴狀( 應附繕本 )，上訴於
臺灣高等法院。
                                          書 記 官  陳  秀  子
中      華      民      國    九十三    年      七      月    二十一    日
附錄本案論罪科刑所適用法條全文：
修正前毒品危害防制條例第十五條第二項：
公務員明知他人犯第四條至第十四條之罪而予以庇護者，處各該條項規定之刑。
毒品危害防制條例第十條第二項：
施用第二級毒品者，處三年以下有期徒刑。
刑法第一百六十五條：
偽造、變造、湮滅或隱匿關係他人刑事被告案件之證據，或使用偽造、變造之證據者
，處二年以下有期徒刑、拘役或五百元以下罰金。
刑法第一百三十四條：
公務員假借職務上之權力、機會或方法，以故意犯本章以外各罪者，加重其刑至二分
之一。但因公務員之身分已特別規定其刑者，不在此限。
